【裁判字號】    90,易,3511
【裁判日期】    901019
【裁判案由】    詐欺
【裁判全文】
臺灣高雄地方法院刑事判決                          九十年度易字第三五一一號
    公  訴  人  臺灣高雄地方法院檢察署檢察官
    被      告  甲○○
右列被告因詐欺案件，經檢察官提起公訴（九十年度偵字第八○九三號），本院判決
如左：
    主  文
甲○○無罪。
    理  由
一、公訴意旨略以：被告甲○○明知已陷支付困難，竟意圖為自己不法之所有，於民
    國八十九年九月九日以附條件買賣之方式，向富都機車行購買鈴木牌、車牌號碼
    ＩＡＹ─○六九號重型機車一部，約定總價金新台幣（下同）二萬三千四百元，
    分六期給付每月一期，詎被告甲○○在取得標的物後，即拒不付款，逃匿不知去
    向，致出賣人追索無著，始知受騙，因認被告涉犯刑法第三百三十九條第一項之
    詐欺取財罪嫌。
二、按犯罪事實應依證據認定之，無證據不得推定其犯罪事實；又不能證明被告犯罪
    者，應諭知無罪之判決，刑事訴訟法第一百五十四條、第三百零一條第一項分別
    定有明文。又告訴人之告訴，係以使被告受刑事追訴為目的，是其陳述是否與事
    實相符，仍應調查其他證據以資審認。再事實之認定，應憑證據，如未能發現相
    當證據，或證據不足以證明，自不能以推測或擬制之方法，以為裁判基礎（最高
    法院五十二年台上字第一三○○號、四十年台上字第八十六號判例參照）；次按
    刑法第三百三十九條第一項詐欺罪之成立，以意圖為自己或第三人不法所有，以
    詐術使人將本人或第三人之物交付為要件，所謂以詐術使人交付，必須被詐欺人
    因其詐術而陷於錯誤，若其所用方法，不能認為詐術，亦不致使人陷於錯誤，即
    不構成該罪。（最高法院四十六年台上字第二六○號判例參照）。至於債務人於
    債之關係成立後，如有未依債之本旨履行民事債務之情形，在一般社會經驗上可
    能之原因甚多，縱令是出於惡意不為履行，苟無足以證明其在債之關係發生時，
    自始即具有不法所有意圖之積極證據，亦僅能令負民事之遲延給付責任，依刑事
    訴訟法第一百五十四條之規定，尚不得據此債信違反之客觀事態，而推定債務人
    原有詐欺之犯意。
三、本件公訴人認被告甲○○涉犯前開詐欺取財罪嫌，無非係以告訴代理人蕭志盛之
    指訴暨附條件買賣契約書、本票等附卷及被告迄未依約付款等情為其論罪主要依
    據。然訊據被告矢口否認有何詐欺取財之犯行，辯稱：伊係為了找工作需要交通
    工具才購買機車代步，因一直未找到工作才沒有繳錢，當時是買中古車，有付頭
    款二千元，機車現在還在騎用，並沒有詐騙之意思等語。經查，(一)告訴人富都機
    車行即王陳蓮葉之代理人蕭志盛於偵查中及本院審理時均陳稱：被告之前曾經向
    富都機車行買過機車，是向伊買車時認識的等語（見偵查卷第九頁背面及本院九
    十年十月五日審判筆錄），足見被告與告訴人並非第一次交易；又被告向告訴人
    所購買之車牌號碼ＩＡＹ─○六九號鈴木牌一百ＣＣ重型機車一輛，係屬中古之
    機車等情，亦據告訴代理人蕭志盛於本院審理時陳述無訛，則倘被告果真自始即
    有詐騙之犯意，大可購買全新之機車或價款更高之機車，又何須僅購買價格低廉
    之中古機車，顯見被告應有評估自有之財力後，始決定購買中古機車，應非係已
    陷於無資力之狀態。(二)再被告向告訴人購買上開機車，有簽訂契約、簽發本票、
    留下真實年籍資料之國民身分證影本及給付頭款二千元乙節，有上開契約書、本
    票及國民身分證附於偵卷可稽，並據告訴代理人蕭志盛於本院審理時陳明在卷屬
    實，則被告向告訴人購買機車既係依一般買賣機車之交易習慣，有簽訂契約、交
    付本票以供擔保、留下真實年籍資料以供查證及給付頭款等情，則被告雖未能完
    全給付上開分期之車款，然債務人未依債務本旨履行給付者，依一般社會經驗而
    言，原因非一，其因不可歸責之事由無法給付，或因合法主張抗辯事由而拒絕給
    付，甚至債之關係成立後，始行惡意遲延給付，皆有可能，非必即出於自始無意
    給付之詐欺犯罪一端，尚難以單純債務不履行之狀態，即推定被告自始即有不法
    所有之意圖，且係施用詐術，逕認應以詐欺罪責相繩。(三)復觀以被告於本院審理
    時已將所欠之車款清償完畢，業經告訴代理人蕭志盛於本院審理時陳明在卷可按
    ，並有和解書一紙附卷可稽，更益徵被告於購買上開機車之初應無任何不法所有
    之意圖甚明。(四)綜上所述，被告上開所辯尚堪採信，本件應僅係單純之民事債務
    糾葛，難認被告於購買機車之初有何不法所有之意圖及施用詐術之行為。此外，
    本院復查無其他積極證據足資認定被告有何公訴人所指詐欺取財之犯行，既不能
    證明被告犯罪，揆諸首揭說明，依法應為無罪判決之諭知。
據上論斷，應依刑事訴訟法第三百零一條第一項，判決如主文。
中      華      民      國    九十      年      十      月     十九     日
                                    臺灣高雄地方法院刑事第一庭
                                        法  官    陳玉聰
右正本證明與原本無異。
如不服本判決，應於判決送達後十日內，向本院提出上訴狀。
                                        書記官    鄭淑臻
中    華    民    國      九十    年      十      月          十九      日


司法院資訊處製作；財團法人民間司法改革基金會備份。
